臺灣新北地方法院刑事判決
110年度易字第904號
公  訴  人  臺灣新北地方檢察署檢察官
被      告  王亦華
上列被告因侵占案件，經檢察官提起公訴（109年度偵字第38321
號），本院判決如下：
    主  文
王亦華犯侵占離本人持有物罪，處罰金新臺幣陸仟元，如易服勞
役，以新臺幣壹仟元折算壹日。
未扣案之犯罪所得黑色手機壹支(廠牌:SAMSUNG，門號:00000000
00)沒收，於全部或一部不能沒收或不宜執行沒收時，追徵其價
額。
    事  實
一、王亦華於民國109年8月19日2時許，騎乘自行車行經新北市○
    ○區○○路0段00號前，發現張博淵所有之黑色手機1支(廠牌:S
    AMSUNG，門號:0000000000；下稱本案手機)，遺留在停放於
    該處之機車的手機架上，明知本案手機為他人遺忘之物，竟
    意圖為自己不法之所有，將之侵占入己，得手後旋即離去。
    嗣經張博淵報警處理，始為警循線查悉上情。
二、案經張博淵訴由新北市政府警察局三重分局(下稱三重分局)
    報告臺灣新北地方檢察署檢察官偵查起訴。
    理  由
一、訊據被告否認侵占告訴人張博淵遺忘於新北市○○區○○路0段0
    0號前機車的手機架上之本案手機，辯稱：我沒有拿告訴人
    的手機，監視器拍到的人不是我等語(本院卷第106頁)。
二、經查:
㈠、證人即告訴人張博淵所有的本案手機，因遺忘於犯罪事實欄
    所載之地點，而於犯罪事實欄所載的時間遭他人侵占乙節，
    業據告訴人於警詢時；證人即警員郭紘銘於檢察事務官詢問
    時證述明確(偵卷第4頁正反面、第20頁正反面)，並有現場
    監視器錄影光碟及畫面擷圖在卷可參(偵卷第5頁、偵卷光碟
    存放袋)，堪信為真實。
㈡、本案卷附監視器畫面拍攝到侵占告訴人所有的本案手機之人
    確實為被告，其理由如下：
１、證人郭紘銘於檢察事務官詢問時證稱:我現職三重分局中興橋
    派出所警員，本案是我所查獲，監視器畫面是我去調閱的，
    因為被告是我們轄區的列管人物，他平常都騎乘自行車，我
    們對他身形是認識的，所以就本案請他來警局作筆錄，警詢
    時他也坦承犯行，他的供述跟監視器畫面一致，加上他的身
    形特徵跟監視器畫面一致，監視器畫面之人案發後的行進路
    線也與被告返家的方向一致，畫面中的自行車，與被告平常
    使用的雷同等語(偵卷第20頁正反面)。又證人所出具之職務
    報告亦稱:被告工作為資源回收，平常使用自行車做為交通
    工具，時常拾得他人之物造成地方里民困擾，並曾因竊盜遭
    本所查獲後移送，其為本轄區特別關注對象等語(本院卷第4
    1頁)，由上可知，被告因係三重分局中興橋派出所特別關注
    之對象，因此該所警員對於被告的身形、高度、特徵應有相
    當之掌握度，佐以無證據顯示證人與被告彼此間有何恩怨、
    嫌隙，其並無虛偽證言以陷害被告之動機，證人所證之情事
    ，輔以下列證據(詳後述)，應可認為真實。
２、本院勘驗卷附之監視器錄影畫面光碟(勘驗結果略記載如附表
    )，內容係一位看起來身高體重正常之人，騎乘自行車(自行
    車前有籃子、後座有板子)行經案發地，下車並拿取某機車
    手機架上之手機後離去等情(本院卷第65頁)，本院亦於110
    年12月21日庭期當庭令被告起身、脫下外套供本院確認身形
    ，發現被告身形與監視器錄影畫面之人並無明顯區別，此有
    本院110年12月21日準備程序筆錄在卷可考(本院卷第65-66
    頁)，佐以三重分局110年12月3日新北警重刑字第000000000
    0號函所檢附之被告與其自行車的照片(本院卷第45頁)，該
    照片中的自行車樣式，與監視器錄影畫面中雷同(前有籃子
    、後座有板子)，佐以該函另檢附之返家路線圖(本院卷第47
    頁)，可知本案案發地與被告當時之住處相近，且該路線圖
    亦無背離常情之處，綜合以上證據，已足認證人郭紘銘於檢
    察事務官詢問時所證非虛。
３、又被告於警詢時稱:本案的監視器錄影畫面，即109年8月19日
    2時，有1名身著短衣、長褲的男子，騎乘自行車行經新北市
    ○○區○○路0段00號前，以徒手方式拿取告訴人所有但遺失的
    本案手機，畫面中的男子是我，我用徒手方式拿取，想拿來
    自己使用，沒人把風，就我1個人等語(偵卷第2頁反面)，被
    告雖於本院審理時改口否認犯行，然其於警詢中關於本案事
    實的自白，與證人2人所述相符，且與監視器錄影畫面、本
    院勘驗筆錄、三重分局110年12月3日新北警重刑字第000000
    0000號函(含附件)等客觀證據契合，佐以被告過去已經有財
    產犯罪之前科紀錄(竊盜案件；詳見卷附的臺灣高等法院被
    告前案紀錄表)，被告當知無正當理由取走他人之物(包含遺
    忘物、遺失物)，應係非法，衡情若本案確實非被告所為，
    被告何以於該次警詢中坦承犯行，可見被告於警詢中的自白
    應屬可採，足認被告確實有本案犯行至為明顯，是被告於審
    理時翻稱監視器畫面中的人並非其本人云云，應屬臨訟卸責
    之詞，不足採信。
４、又被告雖於本院準備程序時表示:警詢時是警察用很大聲、很
    兇的方式逼我說的，但我沒有證據等語(本院卷第66頁)，然
    依卷附的檢察事務官勘驗筆錄所載，被告於警詢中未見受有
    任何強暴、脅迫，且態度自若(偵卷第22頁)，故就被告上開
    所辯，應僅係被告臨訟翻異其詞之矯飾之言。
㈢、綜上所述，被告辯稱並不可採信，被告於本案之侵占犯行事
    證明確，應依法論科。
三、論罪科刑:
㈠、刑法第337 條所謂遺失物，係指本人無拋棄意思，而偶然喪 
    失其持有之物，所稱其他離本人所持有之物，係指遺失物與
     漂流物以外，非本人拋棄意思而脫離本人持有之物（最高
    法 院50年台上字第2031號判決要旨參照）。故除遺失物、
    漂流 物外，凡非基於持有人之意思，一時脫離其本人所持
    有之物 ，均屬離本人所持有之物。是以，本件告訴人將其
    所有之本案手機遺忘於機車手機架上，惟其仍然知悉本案手
    機之遺留位置，發現時立即返回遺忘處尋找(本院卷第4頁正
    反面)，足見告訴人並非不知本案手機於何時、何地遺失，
    故應認屬遺忘物而非遺失物，又被告對本案手機未先具有委
    任管理等持有關係，其取走告訴人之物品，核其情狀係該當
    侵占離本人持有之物之行為，是核被告所為，係涉犯刑法第
    337條之侵占離本人持有之物罪。
㈡、爰以行為人之責任為基礎，審酌被告未循正途取得財物，不
    思遺忘者之財物損失，於拾獲他人遺忘之本案手機後，未交
    送警局或其他合適之機關處理，反侵占入己，法治觀念顯有
    不足，且侵占他人手機之行為，除會造成他人的不便外，亦
    可能造成他人之重要資訊外洩，實應予非難，兼衡其素行、
    智識程度、生活狀況（本院卷第106頁）、犯罪動機、手段
    、侵占所得財物之價值及被告未能深悟己非之態度等一切情
    狀，量處如主文所示之刑，並諭知易服勞役之折算標準，以
    示懲儆。
四、沒收:
    被告所侵占之本案手機1支(告訴人於警詢證稱:本案手機價
    值約新臺幣4,000元)，為其犯罪所得之物，未扣案而未能發
    還被害人，應依刑法第38條之1第1項前段宣告沒收，並依同
    條第3項規定，於全部或一部不能沒收或不宜執行沒收時，
    追徵其價額。
五、依刑事訴訟法第299條第1項前段（依判決精簡原則，僅記載
    程序法條文），判決如主文。
本案經檢察官吳秉林提起公訴；檢察官江佩蓉到庭執行職務。
中　　華　　民　　國　　111 　年　　1 　　月　　27　　日
                  刑事第十一庭  法　官  沈  易
以上正本證明與原本無異。
如不服本判決，應於判決送達後20日內敘明上訴理由，向本院提
出上訴狀 (應附繕本) ，上訴於臺灣高等法院。其未敘述上訴理
由者，應於上訴期間屆滿後20日內向本院補提理由書「切勿逕送
上級法院」。
                                書記官  陳湘文　
中　　華　　民　　國　　111 　年　　1 　　月　　28　　日
附錄本案所犯法條全文
中華民國刑法第337條意圖為自己或第三人不法之所有，而侵占
遺失物、漂流物或其他離本人所持有之物者，處 1 萬 5 千元以
下罰金。

附表:
本院勘驗卷內監視器錄影畫面光碟之勘驗結果 一位看起來身高體重正常之人，騎乘自行車，行經案發地，下車並拿取置放某機車手機架上的手機並離去，依畫面所示，行為人所騎乘的自行車，前有籃子，後座後面有板子。